【裁判字號】    97,簡上,78
【裁判日期】    970430
【裁判案由】    傷害
【裁判全文】
臺灣士林地方法院刑事判決              97年度簡上字第78號
上  訴  人  臺灣士林地方法院檢察署檢察官
被      告  乙○○
上列上訴人因被告傷害案件，不服民國97年1 月21日本院96年度
簡字第1007號第一審刑事簡易判決（起訴案號：臺灣士林地方法
院檢察署96年度偵字第9546號），提起上訴，本院管轄之第二審
合議庭判決如下：
    主  文
上訴駁回。
    事  實
一、乙○○係計程車司機，於民國96年4 月30日晚間10時許，在
    臺北市○○區○○路中山堂附近，搭載甲○○欲返回其位於
    臺北縣汐止市○○街13巷8 之3 號4 樓住處，嗣於同日晚間
    11時許，到達臺北縣汐止市○○街57巷口時，甲○○以乙○
    ○繞路為由，拒付車資，且開啟車門下車欲行離去，乙○○
    見狀，立即下車制止，甲○○乃基於傷害之犯意，出拳毆打
    乙○○臉部（甲○○犯傷害罪部分另經臺灣高等法院判處拘
    役20日確定），乙○○遂抱住甲○○致2 人摔倒在地且相互
    扭打，乙○○並持甲○○掉落在地之手機毆擊甲○○之頭部
    及臉部，致甲○○受有頭部、臉部多處瘀腫、臉部裂傷1 公
    分，臉頰、右手肘、左右肩瘀傷各10公分、15公分、20×10
    公分等傷害。
二、案經甲○○訴由臺北縣政府警察局汐止分局報請臺灣士林地
    方法院檢察署檢察官偵查起訴。
    理  由
一、本判決所引用之下列其他各項證據方法之證據能力，被告乙
    ○○於本院審理時均表示無意見，亦未於言詞辯論終結前聲
    明異議，茲審酌該等言詞陳述及書面陳述作成時之情況，並
    無不宜作為證據之情事，依刑事訴訟法第159 條之5 之規定
    ，自得作為證據，合先敘明。
二、訊據被告乙○○就所犯傷害犯行，固為認罪之表示，惟陳稱
    ：與告訴人發生爭執是因為告訴人甲○○拒付計程車資而引
    起，毆打告訴人是出於正當防衛云云，但查：
  (一)被告與告訴人如何於前揭時、地先因車資問題發生糾紛，嗣
    2 人爆發口角及肢體衝突乙情，業據被告供承不諱，核與告
    訴人甲○○於偵查及本院審理時指訴情節相符，可堪認定。
  (二)告訴人甲○○因被告之毆打行為所受如事實欄所載之傷害，
    亦有國泰綜合醫院汐止分院96年5 月3 日診字第0096002499
    號診斷證明書1紙 附卷可憑（見本院卷第28頁）。
  (三)按「正當防衛必須對於現在不法之侵害始得為之，侵害業已
    過去，即無正當防衛可言，至彼此互毆，又必以一方初無傷
    人之行為，因排除對方不法之侵害而加以還擊，始得以正當
    防衛論。故侵害已過去後之報復行為，與無從分別何方為不
    法侵害之互毆行為，均不得主張防衛權」，最高法院30年上
    字第1040號判例可資參照。經查：被告於原審訊問時自承：
    「…我們兩人就一起摔在地上，後來告訴人用行動電話打我
    頭的側面，告訴人打完之後，我當時腦袋一片空白，所以我
    就出手反擊，我有用行動電話敲告訴人的頭，後來覺得危險
    就改打他的手，我主要是攻擊告訴人的手，因為他用手要來
    挖我的眼睛」等語（見原審卷第29頁），復於本院審理時自
    承：「告訴人也有打我，非常恐怖，打我二邊，打到最後還
    挖我的眼睛，我馬上抱住他的脖子貼下去，不到二分鐘後來
    我頭部被他手機打到快要昏，我用左手抓住他的右手，我壓
    住他的手，然後拿起手機反擊，我主要打他的手臂，怕他受
    傷」等語（見本院卷第45頁），由被告前開供述可見，被告
    當時既已壓住告訴人之手，足以避免告訴人所為之侵害行為
    ，侵害既已過去，應無正當防衛可言，詎料被告仍持手機反
    擊並毆打告訴人，此時之行為應係基於傷害犯意攻擊對方，
    屬「侵害已過去後之報復行為」，而非出於防衛目的甚明，
    從而，被告所辯係基於防衛始毆打告訴人云云，核非事實，
    無從採憑。綜上，本案事證明確，被告犯行事證明確，堪予
    認定，應依法論科。
三、核被告乙○○所為，係犯刑法第277 條第1 項之傷害罪。檢
    察官依告訴人之請求上訴意旨略以：原審量處被告拘役30日
    ，及諭知易科罰金之折算標準，量刑過輕等語。然查，量刑
    的輕重，屬事實審法院得依職權自由裁量的事項，苟已斟酌
    刑法第57條各款所列情狀而未逾越法定刑度，不得遽指為違
    法。且在同一犯罪事實與情節，如別無其他加重或減輕之原
    因，下級審量定之刑，亦無過重或失輕之不當情形，則上級
    審法院對下級審法院之職權行使，原則上應予尊重。原審以
    被告乙○○犯普通傷害罪，處拘役30日，並諭知易科罰金之
    折算標準，其認事用法均無違誤，本院再審酌被告係高中畢
    業，家中尚有父母待奉養（見本院卷第45頁），及其未有前
    科，有臺灣高等法院被告前案紀錄表1 份在卷可稽，僅係因
    計程車資問題與告訴人發生爭執，一時衝動致罹刑罰，惟其
    於原審及本院訊問時均坦承犯行，犯後態度良好，暨其犯罪
    手段及告訴人傷勢等一切情狀，認為原審量刑亦屬妥適，應
    予維持，是上訴人指摘量刑過輕，為無理由，自應將其上訴
    駁回。
據上論斷，應依刑事訴訟法第455 條之1 第1 項、第3 項、第36
8 條，判決如主文。
本案經檢察官莊富棋到庭執行職務。
中    華    民    國    97    年    4     月    30    日
                  刑事第七庭審判長法  官    江翠萍
                                  法  官    周群翔
                                  法  官    許碧惠
以上正本證明與原本無異。
本件不得上訴。
                                  書記官    徐仁豐
中    華    民    國    97    年    4     月    30    日
附錄本案論罪科刑法條：
刑法第277條
傷害人之身體或健康者，處3 年以下有期徒刑、拘役或1 千元以
下罰金。


司法院資訊處製作；財團法人民間司法改革基金會備份。
